【裁判字號】    90,訴,135
【裁判日期】    900425
【裁判案由】    營業稅
【裁判全文】
臺中高等行政法院判決                                九十年度訴字第一三五號
                              .
    原      告  甲○○
    代  表  人  乙○○
    訴訟代理人  丙○○
                湯雅玲
右當事人間因營業稅事件，原告不服財政部中華民國八十九年十一月二十四日台財訴
字第○八九一三五九三一○號訴願決定，提起行政訴訟。本院判決如左︰
    主  文
原告之訴駁回。
訴訟費用由原告負擔。
    事  實
壹、事實概要：
   緣原告未依法辦理營業登記，擅行在台中市○○○路○段四十五之十八號開設六
   順汽車修配廠，經營汽車修理。案經被告機關依台中市警察局協和派出所（以下
   稱協和派出所）所作調查筆錄，查獲原告未辦營業登記，自八十七年三月中旬至
   八十八年四月十六日止，共計營業額新台幣（下同）三、六○○、○○○元，乃
   核定補徵營業稅一七一、四二九元，並處漏稅額三倍之罰鍰五一四、二○○元。
   原告不服，申請復查，除准予追減八十七年七月至八十八年四月十六日止，已設
   籍課稅開立發票額三五六、三八四元，其漏報銷售額准予更正為三、○七二、一
   八七元，變更核定應補本稅一五三、六○九元及科處罰鍰更正為四六○、八○○
   元外，餘未獲變更，提起訴願，亦遭駁回，遂提起行政訴訟。
貳、兩造聲明：
  一、原告聲明求為判決：訴願決定及原處分(復查決定)均撤銷。
  二、被告聲明求為判決：駁回原告之訴。
參、兩造之爭點：
  一、原告主張之理由：
  （一）按「犯罪事實應依證據認定之。無證據不得推定其犯罪事實」。「被告之自
        白，不得作為有罪判決之唯一證據，仍應調查其他必要之證據。以查其是否
        與事實相符」，分別為刑事訴訟法第一百五十四條及第一百五十六條第二項
        所明定。本件原告因未向主管機關辦理工商登記，而僅向被告機關辦理設籍
        課稅，是在警察機關查核時，依該警察局同意之金額承認每日營業額約一萬
        元，該期間營業額約三、六○○、○○○元，而未有其他證據證物，依上開
        法條規定自不得作為裁罰之唯一依據。
  （二）「行政機關應依職權調查證據，對當事人有利及不利事項一律注意」，「行
        政官署對於人民有所處罰，必須確實證明其違法之事實。倘不能確實證明違
        法事實之存在，其處罰即不能認為合法」，分別為行政程序法第三十六條及
        改制前行政法院三十九年判字第二號判例後段所明定。原告於八十八年四月
        十六日協和派出所製作之筆錄，固承認每日營業額約一○、○○○元，惟八
        十七年三月十六日（中旬）至八十八年四月十六日止計三百九十七天，何以
        營業額僅承認約三、六○○、○○○元而非三、九七○、○○○元？乃因應
        扣除國定假日所未營業之日數；又以原告學淺，復涉嫌未辦工商登記，在作
        成談話筆錄時始依一年約三百六十天，衡此計約營業額三、六○○、○○○
        元，依上揭法條及判例規定，自不得作為判決之唯一依據。
  （三）原告係獨資營業，並無需設帳記載收支金額，而僅記錄客戶往來帳款備忘即
        可，故無開業至今營業額之報表，自不可能明確回答其總營業額，充其量僅
        能概算每日營業額，則開業至今總營業額必應依實際營業日數推算始能得知
        。原告答稱約三六○萬元，乃係以營業約一年、一年十二月、一月三十日，
        每日營業額一萬元概算，並未及計算此期間總天數，星期假日天數，實際營
        業日數，揆諸經驗法則此非真意，且未經核算或合理概算亦非報表所載之營
        業額三六○萬元，應不足為憑，被告對原告有利事項未予注意，又未扣除國
        定假日等（含每月週休二日之星期六及星期假日等）依法放假日數之營業額
        ，與實情不符，其據以補稅及裁罰，顯有違誤。
  二、被告主張之理由：
  （一）按「營業人有左列情形之一者，主管稽徵機關得依照查得之資料，核定其銷
        售額及應納稅額並補徵之：一、‧‧‧三、未辦妥營業登記，即行開始營業
        者。」「納稅義務人有左列情形之一者，除追繳稅款外，按所漏稅額處一倍
        至十倍罰鍰，並得停止其營業：一、未依規定申請營業登記而營業者。‧‧
        ‧」，為營業稅法第四十三條第一項第三款、第五十一條第一款所明定。
  （二）查原告涉嫌未依法辦理營業登記，擅行在台中市○○○路○段四十五之十八
        號開設六順汽車修配廠，經營汽車修理，自八十七年三月至八十八年四月十
        六日止，共計營業額三、六○○、○○○元，案經協和派出所查獲，經取具
        原告之調查筆錄移由被告審理違章成立，乃依前揭規定核補所漏營業稅一七
        一、四九二元，並處漏稅額三倍之罰鍰計五一四、三○○元在案。
  （三）嗣原告不服，主張其已辦理營業登記及報繳稅款，又汽車修配廠土地前後分
        別有台中港路三段四十五之十八號及四十五之十二號，修配廠是以四十五之
        十二號做為「營業人使用統一發票」之地址，而警方查訪地點為四十五之十
        八號並以其為「未依法辦理登記而營業」移送‧‧‧顯然不公與不服云云。
        申經被告復查決定，以原告於八十七年七月十四日向被告所屬黎明分處申請
        設立「六順汽車修配廠」於台中港路三段四十五之十二號，而依原告八十八
        年四月十六日在協和派出所所作調查筆錄供述：「六順汽車修配廠」係自八
        十七年三月中旬開始營業，營業地址為台中港路三段四十五之十八號，原告
        自八十七年三月中旬開始營業之事實，依其檢附法院公證之房屋租賃契約書
        簽訂日期為八十七年二月五日，應可確認，原告遲至八十七年七月十四日始
        辦理營業登記，未辦營業登記，違章事實之認定，並無違誤。至於台中港路
        三段四十五之十二號及四十五之十八號，經實地勘查為前後棟相連之房屋，
        由原告之合夥人一併租賃使用，其「六順汽車修配廠」八十七年七─八月份
        申報之銷售額一八、○○○元，八十七年九-十月申報○元，八十七年十一-
        十二月申報一四七、四四五元，八十八年一─二月份申報一○一、七○○元
        ，八十八年三-四月十六日開立發票金額八九、二三九元（八十八年三-四月
        份申報銷售額為九六、七八九元），合計三五六、三八四元，應可自核定漏
        報銷售額三、四二八、五七一元（3600,000元÷1.05=3,428,571元）中扣除
        ，其漏報銷售額准予更正為三、○七二、一八七元（3,428,571元─356,384
        =3,072,187元），乃變更核定其漏稅額為一五三、六○九元（ 3,072,187×
        0.05=153,600元）罰鍰亦變更為四六○、○○○元。原告不服，提起訴願，
        主張原核定之銷售額未扣除國定假日及例假日云云。經財政部訴願決定，以
        原告於前開調查筆錄第四問：「你負責之六順汽車修配廠於何時開始營業？
        營業項目為何？」答：「六順汽車修配廠是我於八十七年三月中旬開始營業
        ，專門修配汽車自動變速箱及其他修護。」第六問：「每日營業額多少？總
        營業額多少？‧‧‧。」答：「每日營業額約台幣壹萬元，開業至今總營業
        額約台幣參佰陸拾萬左右，‧‧‧」顯然被告核定銷售額係依供述實際總營
        業額核算，非以營業總日數按日計算，並無不利於原告之認定，是其主張應
        扣除前述假日，並無可採，遂駁回其訴願。又原告於協和派出所製作筆錄時
        ，必已扣除該期間其所認未營業之日數後，衡酌營業額約三、六○○、○○
        ○元始於筆錄供承，否則違章期間共計三九七日，如按每日營業額計算，其
        營業額即大於三、六○○、○○○元，據此可知，原告未對外營業之期日顯
        非依循政府機關訂定之週休假日及國定假日，況本案違章期間所屬之八十七
        年三月中旬至八十八年四月十六日當時，週休二日之制度尚未實施，是原告
        起訴主張週休二日及國定假日不對外營業與實情不符。參以原告於筆錄另稱
        每日營業額一○、○○○元，與違章起訖合計三九七日計算之三、九七○、
        ○○○元相較並無偏離，且極明確，自應認屬實，足供被告認定之依據。
  （五）又「當事人主張有利於己之事實者，就其事實有舉證之責任。」民事訴訟法
        第二百七十七條定有明文，被告曾於八十八年八月三十日中市稅法字第八八
        ○一六四四四號函請原告提供八十七年至八十八年銷貨之帳簿憑證，惟原告
        僅說明該違章期間之申報銷售額，並未設帳記載營業額，自不足為其主張之
        證明。又行政罰與刑罰固應以證據為依歸，惟二者間構成要件不同，是刑事
        判決與行政處分自亦可各自認定。此參諸行政法院五十五年判字第二號判例
        「刑事判決與行政處分，原可各自認定事實」揭示甚明。是原告援引刑事訴
        訟法第一百五十六條第二項規定執稱筆錄供認之營業額不得作為本案唯一依
        據，亦非可採。
    理  由
一、本稅部分：
（一）按「營業人有左列情形之一者，主管稽徵機關得依照查得之資料，核定其銷售
      額及應納稅額並補徵之：‧‧‧三、未辦妥營業登記，即行開始營業者。」為
      營業稅法第四十三條第一項第三款所明定。
（二）本件原告涉嫌未依法辦理營業登記，擅行在台中市○○○路○段四十五之十八
      號開設六順汽車修配廠，經營汽車修理，自八十七年三月至八十八年四月十六
      日止，共計營業額三、六○○、○○○元，案經協和派出所查獲，經取具原告
      之調查筆錄移由被告審理違章成立，乃依前揭規定核補所漏營業稅一七一、四
      九二元，並處漏稅額三倍之罰鍰計五一四、三○○元。原告不服，主張其已辦
      理營業登記及報繳稅款，又汽車修配廠土地前後分別有台中港路三段四十五之
      十八號及四十五之十二號，修配廠是以四十五之十二號做為「營業人使用統一
      發票」之地址，而警方查訪地點為四十五之十八號並以其為「未依法辦理登記
      而營業」移送‧‧‧顯然不公與不服云云。申經被告復查決定，以原告於八十
      七年七月十四日向被告所屬黎明分處申請設立「六順汽車修配廠」於台中港路
      三段四十五之十二號，而依原告八十八年四月十六日在協和派出所所作調查筆
      錄供述：「六順汽車修配廠」係自八十七年三月中旬開始營業，營業地址為台
      中港路三段四十五之十八號，原告自八十七年三月中旬開始營業之事實，依其
      檢附法院公證之房屋租賃契約書簽訂日期為八十七年二月五日，應可確認，原
      告遲至八十七年七月十四日始辦理營業登記，未辦營業登記，違章事實之認定
      ，並無違誤。至於台中港路三段四十五之十二號及四十五之十八號，經實地勘
      查為前後棟相連之房屋，由原告之合夥人一併租賃使用，其「六順汽車修配廠
      」八十七年七-八月份申報之銷售額一八、○○○元，八十七年九-十月申報○
      元，八十七年十一-十二月申報一四七、四四五元，八十八年一-二月份申報一
      ○一、七○○元，八十八年三─四月十六日開立發票金額八九、二三九元（八
      十八年三─四月份申報銷售額為九六、七八九元），合計三五六、三八四元，
      應可自核定漏報銷售額三、四二八、五七一元中扣除，其漏報銷售額准予更正
      為三、○七二、一八七元，乃變更核定其漏稅額為一五三、六○九元，罰鍰亦
      變更為四六○、○○○元。原告不服，提起訴願，主張原核定之銷售額未扣除
      國定假日及例假日云云。經財政部訴願決定，除持與原處分為相同之論見外，
      並以，原告於前開調查筆錄第四問：「你負責之六順汽車修配廠於何時開始營
      業？營業項目為何？」答：「六順汽車修配廠是我於八十七年三月中旬開始營
      業，專門修配汽車自動變速箱及其他修護。」第六問：「每日營業額多少？總
      營業額多少？‧‧‧。」答：「每日營業額約台幣壹萬元，開業至今總營業額
      約台幣參佰陸拾萬左右，‧‧‧」顯然原處分核定銷售額係依供述實際總營業
      額核算，非以營業總日數按日計算，並無不利於原告之認定，是其主張應扣除
      前述假日，並無可採等情，遂駁回其訴願。
（三）原告訴訟意旨仍執前詞，主張被告僅憑協和派出所製作之筆錄作為補徵營業稅
      之依據，又未扣除國定假日及例假日，實有違誤云云。惟查，原告經營之六順
      汽車修配廠，每日營業額約一萬元，其自八十七年三月中旬開業至八十八年四
      月十六日被查獲違章止之營業額約三百六十萬元之事實，除據原告於協和派出
      所調查時陳述甚詳外，並有原告於該期間內開立之統一發票附於原處分卷可稽
      ，依該統一發票記載，原告於八十八年三月二十五日開立之統一發票兩張，金
      額分別為八七○元及一五、○○○元；同年三月三十日開立三張，金額分別為
      七○○元，一○、九五二元，二、四九○元；同年三月三十一日開立三張，金
      額分別為一、二○○元，五、○四八元，一、八○○元；同年四月一日及七日
      各開立一張，金額依序為一○、三四○元及一六、○七一元；同年四月八日開
      立兩張，金額分別為二、八○○元，一一、七一四元，其每日之營業額多在一
      萬元以上，是原告於協和派出所陳述其在系爭營業期間每日營業額約一萬元，
      自屬可採。又原告違章期間共計三九七日，如按前揭每日營業額計算，其營業
      額即大於三、六○○、○○○元，顯見原告於協和派出所製作筆錄時，必已扣
      除該期間其因假日所未營業之日數後，衡酌營業總額約三、六○○、○○○元
      始於筆錄供明，絕非漫無標準，即陳述其該期間內之營業總額。被告依照查得
      資料，核定其銷售額及應納稅額並補徵系爭之營業稅，核無違誤，訴願決定遞
      予維持，亦無不合。
二、罰鍰部分：
（一）按「納稅義務人有左列情形之一者，除追繳稅款外，按所漏稅額處一倍至十倍
      罰鍰，並得停止其營業：一、未依規定申請營業登記而營業者。‧‧‧」，為
      營業稅法第五十一條第一款所明定。
（二）經查，原告未依法辦理營業登記，擅行開設六順汽車修配廠，經營汽車修理，
      自八十七年三月至八十八年四月十六日止，共計營業額三、六○○、○○○元
      ，逃漏營業稅一七一、四二九元，原處分初查，依前揭規定處漏稅額三倍之罰
      鍰計五一四、二○○元，原告不服，主張已另有辦理營業登記及已有報繳稅款
      等語，申經復查決定變更原核定補稅金額為一五三、六○九元各情，業如上述
      ，是原處罰鍰亦准予變更為四六○、八○○元，並無不合，訴願決定予以維持
      ，同無違誤。
三、綜上所述，原告之主張均無可採，其訴非有理由，應予駁回。
據上論結，本件原告之訴為無理由，依行政訴訟法第一百九十五條第一項後段、第九
十八條第三項前段，判決如主文。
中    華    民    國     九十        年      四      月     二十五      日
                    臺 中 高 等 行 政 法 院  第 一 庭
                                審 判 長 法  官      簡  朝  振
                                         法  官      宋  富  美
                                         法  官      胡  國  棟
右正本證明與原本無異。
如不服本判決，應於判決送達後二十日內向本院提出上訴書狀，其未表明上訴理由者
，應於提起上訴後二十日內向本院提出上訴理由書（須依對造人數附具繕本）；如於
本判決宣示或公告後送達前提起上訴者，應於判決送達後二十日內補提上訴理由書（
須附繕本）。未表明上訴理由者，逕以裁定駁回。
提起上訴應預繳送達用雙掛號郵票拾份(每份三十四元)。
中    華    民    國     九十        年      四      月     二十七      日
                                法  院 書 記 官      莊  啟  明


司法院資訊處製作；財團法人民間司法改革基金會備份。
